臺灣板橋地方法院刑事判決　　　　　　 96年度交訴字第116號
公　訴　人　臺灣板橋地方法院檢察署檢察官
被　　　告　乙○○
上列被告因過失傷害案件，經檢察官提起公訴（96年度偵續字第
257 號），本院判決如下：
    主  文
乙○○從事業務之人，因業務上之過失傷害人，處有期徒刑肆月
，如易科罰金，以新臺幣壹仟元折算壹日，減為有期徒刑貳月，
如易科罰金，以新臺幣壹仟元折算壹日。
被訴肇事逃逸部分，無罪。
    事  實
一、乙○○為職業小客車司機，負責運送乘客之工作，為從事業
    務之人，考領有職業小型車駕駛執照，於民國95年8 月28日
    晚間9 時許，駕駛車號202-CB號營業小客車，沿臺北縣中和
    市○○街往景平路方向行駛，行經臺北縣中和市○○街423
    巷口停等紅燈時，本應注意變換車道時，應先顯示方向燈光
    或手勢，並應讓直行車先行，及注意安全距離，而當時天氣
    晴朗，夜間有照明，路面乾燥、無缺陷、無障礙物，視距良
    好，並無不能注意之情事，竟因不耐紅燈久候，疏未注意左
    後方來車即貿然向左變換車道切出，適有丁○○騎乘車號CJ
    N-019 號重型機車沿臺北縣中和市○○街往景平路方向駛至
    ，亦疏未注意機車應行駛於車道之外側，而貿然行駛於分向
    限制線上，丁○○因閃煞不及，致其所騎乘之上開機車輕微
    擦撞到乙○○（不知發生擦撞）所駕駛上開營業自小客車之
    左前輪葉子板下方，並繼續向左前方偏行至對向車道撞擊由
    戊○○騎乘之車號CX6-576 號重型機車後倒地，丁○○因而
    受有右側肱骨複雜性骨折併神經損傷、右側鎖骨骨折併肩膀
    頷骨脫位、左側恥骨骨折、多處擦裂傷之傷害，乙○○則駕
    車跟隨車陣離開現場。嗣經警方據報前往現場處理，始循線
    查獲乙○○。
二、案經丁○○訴請臺灣板橋地方法院檢察署檢察官偵查起訴。
    理  由
壹、有罪部分：
一、訊據被告乙○○矢口否認有何業務過失傷害之犯行，辯稱：
    伊當時是靜止在該處等紅燈，車子並沒有向左變換車道之動
    作，突然間伊聽到機車倒地滑行的聲音，往聲音的方向看去
    ，看到一部機車滑到伊左前方撞到另一部機車，伊根本不知
    道有發生擦撞云云。
二、經查：
（一）被告為職業小客車司機，負責運送乘客之工作，於95年8
      月28日晚間9 時許，確有駕駛車號202-CB號營業小客車，
      沿臺北縣中和市○○街往景平路方向行駛，並行經臺北縣
      中和市○○街423 巷口等情，業經被告於本院審理中自承
      不諱，核與證人丁○○於本院審理中之證述情節相符，自
      堪認定。
（二）被告雖一再否認有與證人丁○○所騎乘之上開機車發生擦
      撞，惟證人丁○○於本院審理中證稱：我是在景新路從新
      店要往永和方向要回家，當時我要停紅綠燈，被告的計程
      車已經在那個路口停紅燈，是靜止狀態，我從後方要騎到
      路口，準備要停紅燈，我騎到被告計程車駕駛座的左側，
      因為當時計程車的右側有在施工，剛好左側的車道沒有車
      ，所以我騎到駕駛座旁的時候，被告的計程車就突然往左
      邊切出來，他駕駛座的車門就擦撞到我機車座椅下方的右
      側車身，我就被擦撞到對向車道，剛好那時是紅燈要轉綠
      燈的時候，對向就有機車過來，我就又被對向的機車撞到
      ；被告變換車道的時候，沒有打方向燈，我本來是騎在車
      道的右側，但是因為右側有在施工，所以我就從右邊切到
      左邊，切到左邊後騎了約30公尺就被撞，當時我是騎在雙
      黃線上等語（見本院96年9 月20日審判筆錄第3 至5 頁）
      ，證人即到場處理之員警甲○○於本院審理中亦證稱：我
      有去查看被告的車子有無擦撞痕跡，還有拍照，在左前輪
      葉子板的下面有很明顯的擦痕，而且是新的痕跡，在車前
      的擦痕比較寬，擦痕是從車前到車後變細，有3 、4 條擦
      痕上下排列，其他部分沒有明顯的擦痕，我找到被告車子
      是在車禍後幾個小時，沒有超過一天，當時車子沒有整理
      過，車子上還有灰塵等語（見本院96年11月1 日審判筆錄
      第4 頁），並有道路交通事故現場圖、道路交通事故調查
      報告表（一）、（二）各1 份、現場照片6 張、被告所駕
      駛上開營業小客車之車損照片5 張、證人丁○○所騎乘上
      開機車之車損照片3 張在卷可稽，足見證人甲○○於事發
      後數小時查看車號202-CB號營業小客車時，該營業小客車
      左前輪葉子板下方確有明顯之新擦痕，被告於本院審理中
      亦坦承上開擦痕確係新擦痕無誤，倘如被告所言，其當日
      係靜止在該處等紅燈，始終未向左變換車道切出，以證人
      丁○○當時係騎在分向限制線上，被告與證人丁○○所駕
      駛之車輛絕無發生擦撞而在車號202-CB號營業小客車上留
      下擦痕之可能，另依證人甲○○於本院審理中證稱：我在
      現場遇到目擊證人丙○○，她說她看到摩托車跨越雙黃線
      之後跟一台計程車發生碰撞，之後那台計程車就走掉了，
      在現場丙○○有跟我口述車號，現場還有一個賣甘蔗的人
      記下前面的數字，跟丙○○講的是一樣的，還有一個賣甘
      蔗旁邊的小販也有說，數字也都一樣等語（見本院96年11
      月1 日審判筆錄第4 頁），是以被告於肇事後並未留在現
      場，警方乃係依據現場民眾所提供之車號循線查獲被告，
      而現場民眾多人所提供之車號竟均一致，顯見被告在駕車
      在行經本件車禍地點時，必與證人丁○○所騎乘之機車有
      著位置上之密切關係或被告當時有特殊之駕駛動作，例如
      變換車道之類，現場民眾始會認定被告所駕駛之上開營業
      小客車與本件車禍有關，倘若被告所言，其在行經肇事地
      點時，僅係靜止在路口等紅燈，並無向左變換車道之動作
      ，以肇事路口旁即為夜市，往來之車輛眾多，證人丁○○
      所騎乘之機車並係倒於對向車道，現場民眾應無認定被告
      即係肇事車輛之可能，由此益可徵證人丁○○指稱被告確
      有向左變換車道一節為可採。
（三）按變換車道時，應先顯示方向燈光或手勢，並應讓直行車
      先行，並注意安全距離，道路交通安全規則第91條第6 款
      、第98條第1 項第6 款分別定有明文，被告駕駛汽車，自
      應注意上開交通安全規定。且依卷附道路交通事故調查表
      所載，肇事當時天氣晴朗，夜間有照明，路面乾燥、無缺
      陷及障礙物，視距良好，並無不能注意之情事，詎被告竟
      疏未注意左後方有無來車，即貿然向左變換車道切出而肇
      事，其對本件車禍之發生顯有過失，要無疑義；而告訴人
      丁○○騎乘機車行經肇事路段時，未依規定行駛車道之外
      側，而貿然行駛於分向限制線上，其駕駛行為亦同有過失
      。又告訴人丁○○因本件交通事故受有右側肱骨複雜性骨
      折併神經損傷、右側鎖骨骨折併肩膀頷骨脫位、左側恥骨
      骨折、多處擦裂傷之傷害一節，有臺北縣立醫院診斷證明
      書1 紙在卷可參，則被告之過失行為與告訴人丁○○所受
      之前揭傷害間具有相當因果關係，亦堪認定。至告訴人丁○○之駕駛行為雖亦與有過失，惟本案刑事責任之認定，
      並不因告訴人丁○○與有過失，而免除被告之過失責任，
      告訴人丁○○與有過失之情節輕重，僅係酌定雙方民事上
      損害賠償責任之依據，並不影響被告所犯刑事責任之罪責
      ，併此敘明。
（四）至本件之目擊證人丙○○目前因重鬱症於臺中榮民總醫院
      住院治療中，有臺中榮民總醫院診斷證明書1 紙在卷可稽
      ，且證人甲○○於本院審理中亦證稱：事後我打電話給丙○○的時候，我覺得她的精神狀態不太好，當時打電話給
      她就是要請她過來作筆錄，就發現她跟我對話的過程前後
      沒辦法連貫，所以就沒有辦法請她來做筆錄等語（見本院
      96年11月1 日審判筆錄第4 頁），是依證人丙○○目前之
      身體及精神狀況，顯無法出庭應訊，本院自無從傳訊其到
      庭，附予敘明。
三、核被告乙○○所為，係犯刑法第284 條第2 項前段之業務過
    失傷害罪。爰審酌被告既駕駛計程車參與道路交通，本應小
    心謹慎以維自身及他人之安全，竟疏未注意後方來車即貿然
    變換車道而肇事，且犯後一再否認犯行，迄未與告訴人丁○○達成和解，態度不佳，兼衡其過失之程度，告訴人丁○○
    之受傷情況等一切情狀，量處如主文所示之刑，並諭知易科
    罰金之折算標準，以示懲儆。又「中華民國九十六年罪犯減
    刑條例」業經總統於96年7 月4 日公布，於同年7 月16日施
    行，被告實行本件犯罪之時間係在96年4 月24日以前，復無
    中華民國九十六年罪犯減刑條例所列不予減刑之情形，應依
    同條例第2 條第1 項第3 款之規定，就所受宣告之有期徒刑
    減其刑期2 分之1 ，並諭知易科罰金之折算標準。
貳、無罪部分：
一、公訴意旨略以：被告乙○○係職業小客車司機，為從事業務
    之人，於95年8 月28日晚間8 時許，駕駛車牌號碼202-CB號
    營業小客車，沿臺北縣新店市往中和市方向行駛，於同日晚
    間9 時許，行經臺北縣中和市○○街423 巷前，應注意汽車
    變換車道時，應讓直行車先行，並注意安全距離，且依當時
    之狀況，並無不能注意之情事，竟疏於注意而貿然向左變換
    車道，不慎撞擊同向左側直行由丁○○騎乘之車牌號碼CJN-
    019 號重型機車，致丁○○人車倒地滑行並擦撞對向車道由
    戊○○騎乘之車牌號碼CX6-576 號重型機車後，因而受有右
    側肱骨、右側鎖骨及左側恥骨骨折之傷害（過失傷害部分另
    經本院判處有期徒刑4 月在案）後，被告見狀，竟基於肇事
    逃逸之犯意，未在場救助或報警處理，逕行駕車逃離車禍現
    場，因認被告另涉有刑法第185 條之4 肇事逃逸罪嫌。
二、按犯罪事實應依證據認定之，無證據不得認定犯罪事實；又
    不能證明被告犯罪者，應諭知無罪之判決；刑事訴訟法第
    154 條第2 項、第301 條第1 項分別定有明文。另按認定犯
    罪事實應憑積極證據，倘積極證據不足以為不利於被告事實
    之認定時，即應為有利被告之認定，更不必有何有利之證據
    ，最高法院30年上字第816 號著有判例，所謂「積極證據足
    以為不利被告事實之認定」，依據同院76年臺上字第4986號
    判例意旨，係指據為訴訟上證明之全盤證據資料，在客觀上
    已達於通常一般之人均不致於有所懷疑，而得確信被告確曾
    犯罪之程度；若未達到此一程度，而有合理懷疑之存在時，
    即無從為被告有罪之確信。
三、公訴人認被告涉有肇事逃逸犯嫌，係以證人丁○○之證述為
    其主要依據。訊據被告堅詞否認有何公訴人所指肇事逃逸之
    犯行，辯稱：伊當時是靜止在該處等紅燈，車子並沒有向左
    變換車道之動作，突然間伊聽到機車倒地滑行的聲音，往聲
    音的方向看去，看到一部機車滑到伊左前方撞到另一部機車
    ，伊根本不知道有發生擦撞，如果伊知道有與告訴人發生擦
    撞，伊一定會下車等語。
四、經查：
（一）被告確有於95年8 月28日晚間9 時許，駕駛車號202-CB號
      營業小客車，在臺北縣中和市○○街423 巷口停等紅燈時
      ，因疏未注意左後方來車即貿然向左變換車道切出，而與
      由告訴人丁○○所騎乘之車號CJN-019 號重型機車發生擦
      撞，致告訴人丁○○因而受有右側肱骨複雜性骨折併神經
      損傷、右側鎖骨骨折併肩膀頷骨脫位、左側恥骨骨折、多
      處擦裂傷之傷害等情，業如前述，固堪認定。
（二）惟證人戊○○於本院審理中證稱：當時我騎車在那條路上
      ，靠近興南夜市那邊，我是從中和往新店方向，我是騎在
      車道靠左邊的地方，騎到路口時，路口是綠燈，準備要騎
      過那個路口，還沒有到路口時，突然就有一台機車從我的
      左邊過來擦撞到我，當時那個機車還沒有倒地，騎士還在
      機車上面，只是看起來快要倒了，撞到我之後才倒地，我
      也跟著倒地，那個騎士就倒在地上沒有起來，至於那台機
      車之前是否有跟人發生擦撞，我沒有看到；我可以確定機
      車還沒有撞到我之前是還沒有倒地的，他當時騎過來的車
      速跟我的車速差不多，我的車速大概40公里左右等語（見
      本院96年9 月20日審判筆錄第7 、9 頁），足見告訴人丁○○所騎乘之上開機車在與被告所駕駛之上開營業小客車
      發生擦撞後，並未立即倒地，而係以時速約40公里之車速
      偏行至對向車道與證人戊○○所騎乘之機車發生撞擊後始
      倒地；而被告所駕駛之上開營業小客車在與告訴人丁○○
      所騎乘之上開機車發生擦撞後，僅在左前輪葉子板下方留
      下輕微擦痕，有被告所駕駛營業小客車之車損照片5 張在
      卷可稽，以告訴人丁○○所騎乘之機車在與被告所駕駛之
      車輛發生擦撞後，仍有時速約40公里左右之車速，顯見告
      訴人丁○○所騎乘之機車在發生擦撞前之車速亦不低，若
      二車有發生較正面之撞擊，撞擊力道必定不小，被告所駕
      駛之上開營業小客車當不可能僅留有如此輕微之擦痕，是
      由告訴人丁○○所騎乘之機車在擦撞到被告車輛前之車速
      及被告車輛在擦撞後所留下之輕微擦痕研判，告訴人丁○○所騎乘之機車與被告所駕駛之營業小客車發生擦撞之力
      道甚微，且僅係輕微擦撞而已。因之，以二車發生擦撞時
      力道之輕微，被告辯稱其不知有與告訴人丁○○發生擦撞
      一節，並非全然無據，而被告在不知發生擦撞之情況下，
      告訴人丁○○所騎乘之上開機車又非係在其附近倒地，而
      係繼續前行至對向車道並與另一部機車發生碰撞後始倒地
      ，則被告於主觀上認為當時所發生之車禍與其全然無關，
      實屬可能。
（三）又證人甲○○於本院審理中證稱：我有去查看被告的車子
      有無擦撞痕跡，還有拍照，在左前輪葉子板的下面有很明
      顯的擦痕，而且是新的痕跡，在車前的擦痕比較寬，擦痕
      是從車前到車後變細，有3 、4 條擦痕上下排列，其他部
      分沒有明顯的擦痕，我找到被告車子是在車禍後幾個小時
      ，沒有超過一天，當時車子沒有整理過，車子上還有灰塵
      等語（見本院96年11月1 日審判筆錄第4 頁），足見被告
      於肇事後並無整理車輛之動作，益徵被告辯稱其確不知肇
      事一節，並非不可能。
（四）至證人丁○○於本院審理中雖證稱：擦撞的位置在被告所
      駕車輛的駕駛座門板，被告不可能不知道發生擦撞等語，
      惟此僅係證人丁○○主觀之臆測，且二車發生擦撞之位置
      雖係在被告所駕駛上開營業小客車之左前輪葉子板下方，
      惟以當時擦撞力道輕微，被告未必能察覺，是證人丁○○
      此部分之證言，自不足為不利被告認定之依據。
五、因之，被告雖確有於前揭時、地駕車與告訴人丁○○所騎乘
    之上開機車發生擦撞，惟以當時擦撞之力道輕微，且告訴人
    丁○○於擦撞後並未立即倒下，反而係以時速約40公里之車
    速繼續向前行駛至對向車道並與另一部機車發生碰撞後始倒
    地，則被告在主觀上認為本件車禍與其無關，實屬可能，且
    由證人甲○○在通知被告到警局製作筆錄時，經查看車號20
    2-CB號營業小客車後，發現其上仍有灰塵，顯見被告並無特
    意整理車輛之動作，由此益可見被告辯稱其不知有肇事一節
    ，並非無據。此外，檢察官並未再舉出其他證據，足以證明
    被告確係明知肇事而逃逸，本院亦查無其他積極證據足以證
    明被告確有公訴人所指肇事逃逸之犯行，揆諸首開說明，自
    應為無罪之諭知。
據上論斷，應依刑事訴訟法第299 條第1 項前段、第301 條第1
項，刑法第284 條第2 項前段、第41條第1 項前段，刑法施行法
第1 條之1 ，中華民國九十六年罪犯減刑條例第2 條第1 項第3
款、第7 條、第9 條，判決如主文。
本案經檢察官陳佳宏庭到庭執行職務。
中　　華　　民　　國　　96　　年　　11　　月　　15　　日
                      交通法庭  審判長法　官  白光華
                                      法  官  楊志雄
                                      法  官  曾淑娟
以上正本證明與原本無異。
如不服本判決應於送達後10日內向本院提出上訴狀。
                                      書記官  林伯文
中　　華　　民　　國　　96　　年　　11　　月　　16　　日
附錄本案論罪科刑法條全文：
中華民國刑法第284條
因過失傷害人者，處6 月以下有期徒刑、拘役或5 百元以下罰金
，致重傷者，處1 年以下有期徒刑、拘役或5 百元以下罰金。
從事業務之人，因業務上之過失傷害人者，處1 年以下有期徒刑
、拘役或1 千元以下罰金，致重傷者，處3 年以下有期徒刑、拘
役或2 千元以下罰金。
